臺灣高雄地方法院刑事判決　　　　　　　 96年度訴字第112號
公　訴　人　臺灣高雄地方法院檢察署檢察官
被　　　告　丙○○
　　　　　　　　　　現於屏東戒治所
被　　　告　乙○○
　　　　　　　　　　現於高雄女子監獄
上列被告因偽造文書等案件，經檢察官提起公訴（95年度偵字第
8986號），被告均為有罪之陳述，本院適用簡式審判程序，判決
如下：
    主  文
丙○○連續行使偽造私文書，足生損害於他人，累犯，處有期徒
刑肆月，如易科罰金，以銀元參佰元即新台幣玖佰元折算壹日。
如附表一所示偽造「余俊騫」署名參枚及指印伍枚，均沒收之。
乙○○意圖為自己不法之所有而侵占遺失物，處罰金新台幣肆仟
伍佰元，如易服勞役，以新台幣壹仟元折算壹日。又變造特種文
書，足生損害於他人，累犯，處有期徒刑肆月，如易科罰金，以
銀元參佰元即新台幣玖佰元折算壹日。變造之駕駛執照上之「乙
○○」照片壹張，沒收之。
    事  實
一、丙○○前於民國81年間因肅清煙毒條例案件，經台灣高雄地
    方法院81年度訴字第1617號判處有期徒刑3 年4 月確定，嗣
    於93年12月30日入監執行完畢。另乙○○前於91年間因違反
    毒品危害防制條例案件，經台灣高雄地方法院91年度訴字第
    2683號判處應執行有期徒刑1 年確定，嗣於94年2 月25日入
    監執行完畢。
二、惟丙○○不知悔改，基於行使偽造私文書之概括犯意，先於
    94 年8月30日冒用其哥哥余俊騫名義，向張添福承租座落於
    高雄縣岡山鎮守信巷64號2 樓之1 房屋，並在租賃契約書上
    偽簽「余俊騫」署名及捺指印後，將租賃契約書交予張添福
    收執而行使之，足以生損害於余俊騫。復承上犯意於94年10
    月12日，冒用「余俊騫」名義，向翁玉修承租杲建霖所有座
    落於高雄市○○區○○路550 巷4 號4 樓房屋，並在翁玉修
    提出之租賃便條紙上偽簽「余俊騫」署名後交還翁玉修而行
    使之，足生損害於余俊騫。
三、另乙○○於95年2 月間某日，在高雄縣岡山鎮省道旁拾得蔡
    玉秀所有遺失之重型機車駕駛執照1 張後，竟意圖為自己不
    法之所有，將拾得之蔡玉秀駕照占為己有。且明知其因違反
    毒品危害防制條例案件而通緝在案，旋於翌日，在其位於高
    雄縣岡山鎮守信巷64號2 樓之1 住處，將上開駕駛執照上之
    蔡玉秀照片撕下換貼其本人之照片，擬待日後警方追查時用
    以掩飾其真實身分，足生損害於蔡玉秀。
四、嗣警方於95年3 月21日22時30分許，在高雄縣岡山鎮○○街
    38 號 前停車場查獲丙○○及乙○○，經徵得乙○○同意搜
    索後，在其所攜帶之皮包內扣得海洛因11包（淨重10.17 公
    克）、安非他命3 包（毛重約4.7 公克）、手機3 支及變造
    之「蔡玉秀」機車駕駛執照1 枚；另徵得丙○○同意搜索後
    ，在其所駕駛之車牌號碼3175-XB 號自小客車內扣得海洛因
    9 包（淨重共13.72 公克）、摻有海洛因香菸6 支及手機1
    支；另在高雄市○○區○○路550 巷4 號4 樓住處扣得丙○
    ○所有海洛因殘渣袋1 個，並經向張添福、翁玉修查證後，
    始知上情 (渠等二人涉及毒品危害防制條例部分，由檢察官
    另行偵辦)。
五、案經高雄市政府警察局左營分局、海巡署台南市機動查緝隊
    報告臺灣高雄地方法院檢察署檢察官偵查起訴。
    理  由
壹、程序部分
    本件被告丙○○、乙○○所犯為死刑、無期徒刑或最輕本刑
    為三年以上有期徒刑以外之罪，其於準備程序中就被訴事實
    為有罪之陳述，經法官告知簡式審判程序之旨，並聽取公訴
    人之意見後，依刑事訴訟法第273 條之1 第1 項規定，裁定
    由受命法官獨任進行簡式審判程序，合先敘明。
貳、實體部分
一、訊據被告丙○○對上揭犯罪事實，於偵查及本院審理時均坦
    承不諱，核與證人張添福 (即出租岡山鎮守信巷64號2 樓之
    1 房屋予被告丙○○之房東)、 證人翁玉修 (即出租高雄市
    ○○路550 巷4 號房屋予被告丙○○之人)於 偵查中證述之
    情節 (見偵字卷第77頁以下)， 大致相符。此外，復有偽造
    之租賃契約書1 份、租賃便條紙1 張 (見偵字卷第83頁以下
    ) 在卷可稽，本件事證明確，被告犯行洵堪認定。
二、另訊據被告乙○○對上揭犯罪事實，已於偵訊及本院審理時
    業已坦承不諱，並有經變造後蔡玉秀之重型機車駕駛執照1
    張在卷可佐，被告乙○○犯行事證明確，洵堪認定。
三、論罪科刑
  (一)被告二人行為後，如附表二所示之相關法律均業經變更，並
    俱於95年7 月1 日施行，玆經整體比較結果，依刑法第2 條
    第1 項規定，應分別情形，分別適用行為時法及裁判時法 (
    最高法院95年度第8 次刑事庭總會決議參照)。
  (二)被告丙○○於事實欄所示之租賃契約及租賃便條紙上偽造「
    余俊騫」之署名及指印後持以行使，核其所為係犯刑法第21
    6 條、第210 條之行使偽造私文書罪；被告偽造署押之一部
    行為，為偽造私文書之全部行為所吸收，其偽造私文書之低
    度行為，為行使偽造私文書之高度行為所吸收，均不另論罪
    。被告先後二次行使偽造私文書，時間相隔非長，其犯罪方
    法相同，均觸犯構成要件相同之罪名，顯係基於概括犯意為
    之，應依修正前刑法第56條規定，論以連續犯，並加重其刑
    。
  (三)另被告乙○○拾得「蔡玉秀」駕駛執照後變造，核其所為，
    係犯刑法第337 條之侵占遺失物罪、第212 條之變造特種文
    書罪。其所犯上開兩罪，犯意各別，應予分論併罰。
  (四)被告丙○○前於民國81年間因肅清煙毒條例案件，經本院81
    年度訴字第1617號判處有期徒刑3 年4 月確定，嗣於93年12
    月30日入監執行完畢。另被告乙○○前於91年間因違反毒品
    危害防制條例案件，經本院91年度訴字第2683號判處應執行
    有期徒刑1 年確定，嗣於94年2 月25日入監執行完畢。渠等
    二人於有期徒刑執行完畢5 年內故意再犯上開有期徒刑以上
    之各罪，為累犯，應依刑法第47條第1 項加重其刑。其中被
    告丙○○部分，有上述連續犯及累犯加重情形，依法遞加之
    。
  (五)爰審酌被告丙○○為掩飾其身份，竟為行使偽造私文書犯行
    ；被告乙○○為逃避警方追緝，竟侵占拾得之駕駛執照，並
    另行起意變造該駕駛執照，損害他人權益，惟念及渠等二人
    於犯後均坦認犯行，確有悔意，犯後態度尚可，及其犯罪之
    目的、手段一切情狀，分別判處如主文所示之刑，並均諭知
    易科罰金之折算標準，被告乙○○觸犯刑法第337 條部分，
    並諭知易服勞役之折算標準，以示懲儆。
  (六)被告乙○○變造所拾得「蔡玉秀」之駕駛執照，並於其上所
    換貼乙○○相片，為其所有，係供其犯罪所用之物，爰依刑
    法第38條第1 項第2 款規定，予以宣告沒收。而該駕照既係
    被告所侵占（其上之被告相片除外），即非被告所有；另被
    告丙○○偽造之租賃契約書及租賃便條紙各1 份，已分別交
    予被害人張添福、翁玉修而移轉所有權予渠等二人，均已非
    被告丙○○所有，且均非違禁物，均不併為沒收之諭知。至
    於被告所偽造附表一所示之「余俊騫」署名3 枚、及指印5
    枚，均應依刑法第219 條之規定，不問屬於犯人與否，沒收
    之。
據上論斷，應依刑事訴訟法第273 條之1 第1 項、第299 條第1
項前段、刑法第216 條、第210 條、第219 條、修正前 (下同)
刑法第56條、第212 條、第337 條、第47條第1 項、第41條第1
項前段，罰金罰鍰提高標準條例第1 條前段、刪除前同條例第2
條、現行法規所定貨幣單位折算新臺幣條例第2 條規定，判決如
主文。
本案經檢察官甲○○到庭執行職務。
中　　華　　民　　國　　96　　年　　2　　月　　27　　日
                  刑事第五庭  法　官  張金柱
如不服本判決，應於收受送達後10日內向本院提出上訴書狀。
（須附繕本）
上正本證明與原本無異。
中　　華　　民　　國　　96　　年　　2 　　月　　27　　日
                              書記官  莊正彬
附表一
┌───┬───────────┬─────────────┬────┐
│編  號│  文  書  名  稱      │  偽造之署押              │備  註  │
├───┼───────────┼─────────────┼────┤
│  一  │租賃契約書一份        │偽造之「余俊騫」署名2 枚、│        │
│      │                      │指印5 枚                  │        │
├───┼───────────┼─────────────┼────┤
│  二  │租賃便條紙一張        │偽造之「余俊騫」署名1 枚  │        │
├───┼───────────┼─────────────┼────┤
│      │                      │以上合計，偽造之余俊騫署名│        │
│      │                      │3枚 、指印5 枚            │        │
└───┴───────────┴─────────────┴────┘
┌──────────────────────────────────────────────────┐
│附表二                                                                                              │
├──────┬─────────────┬─────────────┬───────┬───────┤
│相關變更條文│行為時法（下稱舊法）之內容│裁判時法（下稱新法）之內容│比  較  理  由│備    註      │
├──────┼─────────────┼─────────────┼───────┼───────┤
│【罰金刑貨幣│依法律應處罰金、罰鍰者，就│中華民國94年1 月7 日法修正│刑法之貨幣單位│經按現行法規所│
│單位之變更】│其原定數額得提高為2 倍至10│施行後，刑法分則編所定罰金│由「元（指銀元│定貨幣單位折算│
│罰金罰鍰提高│倍（刑法乃係定明10倍）。第│之貨幣單位為新臺幣。94年1 │）」變更為「新│新臺幣條例第2 │
│標準條例第1 │1 條所定得提高倍數之規定，│月7 日刑法修正時，刑法分則│臺幣」，且刑法│條之規定折算後│
│條前段、第5 │於本條例修正後制定之法律，│編未修正之條文定有罰金者，│分則之罰金數額│等值，是以新法│
│條→刑法施行│不適用之；本條例修正前公布│自94年1 月7 日刑法修正施行│，亦視該分則先│並未較有利    │
│法第1 之1 條│之法律，於本條例修正後修正│後，就其所定數額提高為30倍│前曾修正與否，│              │
│第1 項、第2 │其罰金罰鍰數額或法律經全部│。但72年6 月26日至94年1 月│而分別提高3 或│              │
│項          │修正而其罰金罰鍰數額未予變│7 日新增或修正之條文，就其│30倍。        │              │
│            │更者，亦同。              │所定數額提高為3 倍。      │              │              │
├──────┼─────────────┼─────────────┼───────┼───────┤
│刑法第33條第│罰金：（銀元）1 元以上。  │罰金：新臺幣1000元以上，以│罰金刑之下限，│舊法有利      │
│5 款：罰金刑│                          │百元計算。                │由銀元10元（亦│              │
│下限變更    │                          │                          │經提高）即新臺│              │
│            │                          │                          │幣30元，提高為│              │
│            │                          │                          │新臺幣1000元  │              │
├──────┼─────────────┼─────────────┼───────┼───────┤
│【易科罰金折│犯最重本刑為5 年以下有期徒│犯最重本刑為5 年以下有期徒│易科罰金折算標│舊法有利      │
│算標準變更】│刑以下之刑之罪，而受6 個月│刑以下之刑之罪，而受6 個月│準由銀元300 元│              │
│修正前刑法第│以下有期徒刑或拘役之宣告…│以下有期徒刑或拘役之宣告者│即新臺幣900 元│              │
│41條第1 項前│得以（銀元，下同）1 元以上│，得以新臺幣1000元、2000元│，提高為以新臺│              │
│段、修正前罰│3 元以下折算1 日，易科罰金│或3000元折算1 日，易科罰金│幣1000元、2000│              │
│金罰鍰提高標│。依刑法第41條易科罰金…就│。                        │元或3000元折算│              │
│準條例第2 條│其原定數額提高為100 倍折算│                          │1 日。        │              │
│→現行刑法第│1 日；法律所定罰金數額未依│                          │              │              │
│41條第1 項前│本條例提高倍數，或其處罰法│                          │              │              │
│段          │條無罰金刑之規定者，亦同。│                          │              │              │
├──────┼─────────────┼─────────────┼───────┼───────┤
│【易服勞役折│易服勞役以1 元以上3 元以下│易服勞役以新臺幣1000元、  │易服勞役折算標│新法有利      │
│算標準變更】│，折算1 日。依刑法…第42條│2000元或3000元折算1 日    │準，由銀元300 │              │
│修正前刑法第│第2 項易服勞役者，均就其原│                          │元即新臺幣900 │              │
│42條第2 項前│定數額提高為100 倍折算1 日│                          │元，提高為以新│              │
│段、修正前罰│；法律所定罰金數額未依本條│                          │臺幣1000、2000│              │
│金罰鍰提高標│例提高倍數，或其處罰法條無│                          │或3000元折算1 │              │
│準條例第2 條│罰金刑之規定者，亦同。    │                          │日。          │              │
│→現行刑法第│                          │                          │              │              │
│42條第3 項前│                          │                          │              │              │
│段          │                          │                          │              │              │
├──────┼─────────────┼─────────────┼───────┼───────┤
│【累犯要件之│受徒刑之執行完畢，或一部之│受有期徒刑之執行完畢，或受│舊法不論故意或│無論依新法或舊│
│變更】修正前│執行而赦免後，5 年以內故意│無期徒刑或有期徒刑一部之執│過失犯，只須符│法均構成累犯，│
│刑法第47條與│再犯有期徒刑以上之罪者，為│行而赦免後，5 年以內再犯有│合法定要件，即│對被告並無有利│
│現行法第47條│累犯，加重本刑至二分之一。│期徒刑以上之罪者，為累犯，│構成累犯，新法│、不利問題，應│
│            │                          │加重本刑至二分之一。      │第47條第1 項限│逕行適用新法  │
│            │                          │                          │於故意犯始構成│              │
│            │                          │                          │累犯。        │              │
├──────┼─────────────┼─────────────┼───────┼───────┤
│連續犯      │修正前刑法第56條：「連續數│刪除刑法第56條            │行為後新法已刪│依新法第2 條第│
│            │行為而犯同一之罪名者，以一│                          │除連續犯規定，│1 項規定，比較│
│            │罪論。但得加重其刑至二分之│                          │此刪除雖非犯罪│新、舊法之結果│
│            │一。」。                  │                          │構成要件之變更│，仍應適用較有│
│            │                          │                          │，但已影響行為│利被告之行為時│
│            │                          │                          │人刑罰之法律效│即舊法論以連續│
│            │                          │                          │果，自屬法律之│犯（最高法院95│
│            │                          │                          │變更。        │年第8 次刑事庭│
│            │                          │                          │              │會議決議參照）│
├───┬──┴─────────────┴─────────────┴───────┴───────┤
║整體比│舊法之罰金刑最低度較低，且易科罰金之折算金額較低，連續犯以一罪論，經比較結果，以舊法較有利於│
║較結果│被告，應適用舊法。然易服勞役部分，新法較為有利，而應適用新法。                              │
╙───┴──────────────────────────────────────────────┘
附錄所犯法條:
中華民國刑法
第  210 條  (偽造變造私文書罪)
            偽造、變造私文書，足以生損害於公眾或他人者，
            處五年以下有期徒刑。
第  212 條  (偽 造變造特種文書罪)偽 造、變造護照、旅券、
            免許證、特許證及關於品行、能力服務或其他相類
            之證書、介紹書，足以生損害於公眾或他人者，處
            一年以下有期徒刑、拘役或三百元以下罰金。
第  216 條  (行 使偽造變造或登載不實之文書罪)行 使第二百
            十條至第二百十五條之文書者，依偽造、變造文書
            或登載不實事項或使登載不實事項之規定處斷。
第  337 條  (侵 占遺失物罪)意 圖為自己或第三人不法之所有
            ，而侵占遺失物、漂流物或其他離本人所持有之物
            者，處五百元以下罰金。
